臺灣新竹地方法院刑事判決
111年度訴字第497號
公  訴  人  臺灣新竹地方檢察署檢察官
被      告  蔡長龍


上列被告因詐欺案件，經檢察官提起公訴（111年度偵字第7968
號），被告於本院準備程序中，就被訴事實為有罪之陳述，經法
官告知簡式審判程序意旨，並聽取公訴人、被告之意見後，經合
議庭裁定由受命法官獨任行簡式程序審理，並判決如下：
    主  文
蔡長龍犯三人以上共同詐欺取財未遂罪，處有期徒刑陸月。
    事實及理由
一、本件犯罪事實及證據，除證據部分應補充「扣案物品照片2
    張（偵卷第81頁）」、「被告蔡長龍於本院準備程序、審理
    時之自白（本院卷第39至40、45頁）」外，餘均引用檢察官
    起訴書之記載（如附件）。
二、論罪科刑：
　㈠核被告蔡長龍所為，係犯刑法第339條之4第2項、第1項第2款
    之三人以上共同詐欺取財未遂罪。
　㈡按共同實行犯罪行為之人，在合同意思範圍以內，各自分擔
    犯罪行為之一部，相互利用他人之行為，以達其犯罪之目的
    者，即應對於全部所發生之結果，共同負責，不問犯罪動機
    起於何人，亦不必每一階段犯行，均經參與。再關於犯意聯
    絡，不限於事前有所協議，其於行為當時，基於相互之認識
    ，以共同犯罪之意思參與者，亦無礙於共同正犯之成立。且
    數共同正犯之間，原不以直接發生犯意聯絡者為限，即有間
    接之聯絡者，亦包括在內。詐欺集團成員，以分工合作之方
    式，各自分擔犯罪行為之一部，相互利用他人之行為，以達
    詐欺取財之目的，即應負共同正犯責任，不必每一階段犯行
    均經參與，且犯意之聯絡，亦不以直接發生者為限，其有間
    接之聯絡者，亦屬之。本案被告與「陳添進」、「敏敏」
　　所屬詐騙集團成員間，已有謀議及分工，由所屬詐騙集團成
    員之「敏敏」先行詐騙告訴人許慧淳將自己所有銀行帳戶之
    提款卡以超商包裹寄出，再由被告負責至超商領取包裹後再
    交予詐騙集團成員使用，依前述說明，被告之行為既在其與
    共犯犯意聯絡之範圍內，被告自應對全部行為之結果負其責
    任。被告與「陳添進」、「敏敏」及詐騙集團其餘成員間，
    具犯意聯絡與行為分擔，為共同正犯。
　㈢本案被告之加重詐欺取財犯行，因告訴人許慧淳查覺有異報
    警處理，致被告為警逮捕，因而被告未能取得上開銀行帳戶
    提款卡上繳集團成員而未能得手，是被告犯行屬未遂，為未
    遂犯，爰依刑法第25條第2項規定減輕其刑。
　㈣爰以行為人之責任為基礎，審酌被告正值青年，不思以正當
    途徑賺取錢財，不思循正當管道獲取財物，竟為貪圖不法之
    利益，共同從事詐欺取財犯行，實有不該，惟審酌被告犯後
    尚知坦認犯行，並考量本件被告未能取得詐欺帳戶之提款卡
    上繳集團成員而不遂等情，兼衡被告之犯罪動機、目的、分
    工情形及參與程度，及被告自述大學肄業之教育程度、現從
    事板模工，家庭經濟狀況勉持（本院卷第45頁）等一切情狀
    ，量處如主文所示之刑，以示懲儆。
三、沒收部分：
    按犯罪所得，屬於犯罪行為人者，沒收之，刑法第38條之1
    第1項前段定有明文。查被告本案犯罪所得部分，被告於本
    院審理中陳稱伊還沒拿到報酬就被抓了等語（本院卷第39、
    45頁），且卷內亦無證據證明被告獲有報酬，爰就此不予宣
    告沒收或追徵。至扣案之瑞興商業銀行提款卡1張（保管字
    號：111年度保字第798號），為告訴人許惠淳所有，且被告
    領取包裹之際即為警查獲而未得手，自非被告之犯罪所得，
    亦不予宣告沒收。
據上論斷，應依刑事訴訟法第273條之1第1項、第299條第1項前
段、第310條之2、第454條第2項，判決如主文。
本案經檢察官王遠志提起公訴，檢察官陳郁仁到庭執行職務。　
中　　華　　民　　國　　111 　年　　 10　   月   13 　日
                  刑事第三庭    法　官  王靜慧　
以上正本證明與原本無異。
如不服本判決應於收受本判決後20日內向本院提出上訴書狀，上
訴書狀應敘述具體理由。上訴書狀未敘述上訴理由者，應於上訴
期間屆滿後20日內補提理由書狀於本院(均須按他造當事人之人
數附繕本 )「切勿逕送上級法院」。 　　　　　　　
中　　華　　民　　國　　111 　年　　10　　月　　14　　日
                                書記官  陳怡君
附錄本案論罪科刑法條：
中華民國刑法第339條之4
犯第339條詐欺罪而有下列情形之一者，處1年以上7年以下有期
徒刑，得併科1百萬元以下罰金：
一、冒用政府機關或公務員名義犯之。
二、三人以上共同犯之。
三、以廣播電視、電子通訊、網際網路或其他媒體等傳播工具，
    對公眾散布而犯之。
前項之未遂犯罰之。
附  件：
臺灣新竹地方檢察署檢察官起訴書
                                     111年度偵字第7968號
　　被　　　告　蔡長龍
上列被告因詐欺案件，業經偵查終結，認應提起公訴，茲將犯罪
事實及證據並所犯法條分敘如下：
　　　　犯罪事實
一、蔡長龍於民國111年5月27日以每領取1件包裹薪資新臺幣（
    下同）200元之代價，加入真實姓名、年籍不詳、綽號「陳
    添進」、「敏敏」之成年人所組成之詐欺集團，擔任「收簿
    手」之角色，負責領取內有金融帳戶提款卡之包裹，再將提
    款卡交與集團成員。蔡長龍、「陳添進」、「敏敏」共同意
    圖為自己不法所有，基於詐欺取財之犯意聯絡，推由「敏敏
    」於111年5月25日晚間7時30分許，以通訊軟體LINE與許惠
    淳聯繫，佯以「家庭代工」需寄送提款卡至指定地點購買材
    料才可以開始工作為由，詐騙許惠淳，致許惠淳陷於錯誤，
    依「敏敏」指示，寄出所有瑞興商業銀行帳號000-00000000
    00000號帳戶之提款卡至新竹市○○區○○街000號1樓統一超商
    新豪康門市，嗣由詐欺集團成員「陳添進」以LINE通訊軟體
    ，於111年5月27日上午9時42分許，指示蔡長龍前往超商領
    取包裹，蔡長龍旋於同日上午10時50分許，至上址統一超商
    領取許惠淳寄送之上開包裹1個（內有許惠淳所有上開銀行
    帳戶提款卡1張）時，為埋伏警員當場查獲而未遂，並扣得
    許惠淳上開銀行提款卡1張。
二、案經許惠淳訴由新竹市警察局第三分局報告偵辦。
　　　　證據並所犯法條
一、證據清單及待證事實：
編號 證據名稱 待證事實 1 被告蔡長龍於警詢及偵查中之供述 1.被告111年5月27日開始從事領取包裹工作，每取領1個包裹薪資200元之事實。 2.被告前曾有與他人收取金融卡而為警移送之紀錄之事實。 2 證人即告訴人許惠淳於警詢之證述 證人許惠淳遭詐騙寄送上開提款卡至上開便利商店之事實。 3 通訊軟體對話紀錄、收據、包裹翻拍照片、搜索扣押筆錄、扣押物品目錄表 1.「敏敏」詐騙告訴人寄送提款卡至上址便利商店之事實。 2.「陳添進」指示被告至上址便利商店收取包裹之事實。 3.被告於上開時間收取告訴人寄送包裹，旋為警查獲，並扣得告訴人所寄送上開提款卡之事實。 4 臺灣宜蘭地方檢察署108年度偵字第583、2580號不起訴處分書、本署111年度偵字第2656號起訴書影本  1.被告前因與他人向被害人收取提款卡因此為警移送涉犯詐欺罪嫌，後經臺灣宜蘭地方檢察署為不起訴處分之事實。 2.被告前因提供帳戶與不詳詐騙集團成員而經本署提起公訴之事實。 
二、核被告所為，係犯刑法第339條之4第2項、第1項第2款之三
    人以上共同詐欺取財未遂罪嫌。被告已著手於犯罪行為之實
    行而不遂，為未遂犯，請依法減輕其刑。被告與年籍不詳之
    「陳添進」、「敏敏」，就上開犯行，有犯意聯絡及行為分
    擔，請依共同正犯論處。
三、至報告意旨認被告另違反洗錢防制法第2條第1款、第2款規
    定，而應依同法第14條第1項處罰之洗錢罪嫌部分。查報告
    機關除查獲被告收取告訴人前開提款卡外，尚未查得被告或
    其集團成員已經詐騙其他被害人匯入告訴人前開帳戶之相關
    事證，即現尚不能逕認被告詐取告訴人前開帳戶定係用以掩
    飾或隱匿自己或他人因特定犯罪所得財產之來源、去向，是
    依罪疑唯輕之刑事訴訟法原則，尚無以上開罪責相繩之餘地
    ，惟此部分若構成犯罪，因與前開起訴書部分具有想像競合
    犯之裁判上一罪關係，應為起訴效力所及，爰不另為不起訴
    處分，併此敘明。
四、依刑事訴訟法第251條第1項提起公訴。
　　此　　致
臺灣新竹地方法院
中　　華　　民　　國　 111　　年　　6 　　月　　15　　日
                              檢　察　官　王遠志
本件證明與原本無異
中　　華　　民　　國　 111　　年　　6 　　月　　21　　日
                              書　記　官  曾佳莉